臺灣屏東地方法院民事裁定
111年度監宣字第105號
聲  請  人  劉德城  



相  對  人  劉林碧鑾

關  係  人  劉德證  

            劉祖春  

上列聲請人聲請監護宣告事件，本院裁定如下：
    主    文
宣告劉林碧鑾（民國○○○年○月○日生、身分證統一編號：Z○○○○○○
○○○號）為受監護宣告之人。
選定劉德城（民國○○○年○月○日生、身分證統一編號：Z○○○○○○○○
○號）為受監護宣告人之監護人。
指定劉德證（民國○○○年○月○○○日生、身分證統一編號：Z○○○○○○
○○○號）為會同開具財產清冊之人。
聲請程序費用由受監護宣告人負擔。
    理    由
一、按對於因精神障礙或其他心智缺陷，致不能為意思表示或受
    意思表示，或不能辨識其意思表示之效果者，法院得因本人
    、配偶、四親等內之親屬、最近一年有同居事實之其他親屬
    、檢察官、主管機關、社會福利機構、輔助人、意定監護受
    任人或其他利害關係人之聲請，為監護之宣告；受監護宣告
    之人應置監護人；法院為監護之宣告時，應依職權就配偶、
    四親等內之親屬、最近一年有同居事實之其他親屬、主管機
    關、社會福利機構或其他適當之人選定一人或數人為監護人
    ，並同時指定會同開具財產清冊之人；法院選定監護人時，
    應依受監護宣告之人之最佳利益，優先考量受監護宣告之人
    之意見，審酌一切情狀，並注意下列事項：受監護宣告之
    人之身心狀態與生活及財產狀況。受監護宣告之人與其配
    偶、子女或其他共同生活之人間之情感狀況。監護人之職
    業、經歷、意見及其與受監護宣告之人之利害關係。法人
    為監護人時，其事業之種類與內容，法人及其代表人與受監
    護宣告之人之利害關係，民法第14條第1 項、第1110條、第
    1111條第1 項、第1111條之1 設有明文。
二、本件聲請意旨：相對人即聲請人之母劉林碧鑾（民國00年0
    月0日生、身分證統一編號：Z000000000號）於民國110 年8
    月12日因失智，致不能為意思表示或受意思表示，或不能辨
    識其意思表示之效果，為此依民法第14條規定，聲請宣告相
    對人為受監護宣告人等語。
三、經查，聲請人上開主張，業據其提出戶籍謄本、中華民國身
    心障礙證明影本等件為證，相對人並於111 年7月6日由鑑定
    人黃文翔醫師進行鑑定會談，鑑定人鑑定結果：個案出血性
    腦中風重度失智狀態。個案過去有肝炎、高血壓、糖尿病. 
    . . 等疾病病史。個案於2年前即被發現有明顯失智症狀，
    於110年6月發生出血性腦中風導致顱內出血，隨後經過屏東
    市屏東基督教醫院確定診斷並接受治療，治療後尚呈現原有
    失智程度惡化、語言構音障礙、半身癱瘓之後遺症。出院之
    後由家人接回家中，由家人在自家中僱請外籍看護自行照顧
    迄今。個案於：㈠身體狀態檢查︰⒈理學檢查：身材中等、剪
    短髮、全身肌肉萎縮肢體癱瘓，上下顎牙齒幾乎完全掉光，
    下肢無力，左側肢體偏癱。個案坐於輪椅上，但無法操控輪
    椅，下半身被約束帶約束於輪椅上。⒉臨床檢查︰下肢無行動
    能力，講話時因爲構音有障礙而呈現咬字不清、語意模糊經
    常難以辨識，有時會答非所問。會談中個案因爲失智程度嚴
    重，個案對於較爲複雜之詞彙無法理解，連個人基本資料（
    包含姓名、身分證字號、出生年月日、年齡、住址、家中電
    話、子女數目、配偶姓名、父母姓名、子女姓名、過去工作
    公司地方、畢業學校校名...）等問題也絕大多數無法回答
    （僅能答出自己姓名與子女總數），大小便失禁、長短期記
    憶能力極差、注意力不集中、個位數加減計算與兩位數加減
    計算皆無法執行、100持續減7的計算無法完成，現實判斷能
    力（例如現任總統姓名、美國總統姓名、辨識鐘錶指針所指
    之時間、如何辨識陌生人的來電是否屬於詐騙電話，或如何
    求證詐騙電話的真假等）不佳。其心理衡鑑簡短心智狀態檢
    核表（MMSE）＝6，臨床失智評估表（CDR）＝2，整體表現屬
    於重度失智。由臨床經驗及個案平日所表現之生活功能來判
    斷已經達到重度失智之程度。⒊其他精神狀態：個案意識清
    醒，但是講話時構音困難、咬字不清，語意難以辨識，也會
    答非所問，無法講出完整句子，無法對事情做清楚完整之陳
    述，因此與人言語溝通時有極爲明顯之障礙。認知功能嚴重
    受損，無法辨識自家親人，無法聽從指令做出動作（例如舉
    手、握拳、伸出左右手、伸出手指...等）（個案不知道哪
    隻手是左、右手），行爲退化，也無法識字、筆談，現實判
    斷能力不佳，也無法使用肢體語言（點頭、搖頭、揮手、伸
    出手指頭代表想表達之數字. . 等）正確回應，對於時間、
    地方、人物之定向能力完全喪失（個案不知道今日之年份、
    月份，不知道現在是上午還是下午，不知道自己身處何地，
    不知道自己現在住在哪裡，也無法辨識站立於個案身旁長年
    負責照顧個案的兒子與外勞，個案以爲站立身旁的兒子是其
    孫子但是喊出的又是自己弟弟的名字）。㈡日常生活狀況：⒈
    日常生活自理情形：進食、沐浴、翻身、大小便、移動身體
    、更衣. . . 等皆完全無法自理，無法自己坐起，無法站立
    、無法走動，目前靠他人以流質食物用空針餵食及使用紙尿
    布處理大小便。⒉經濟活動能力（包括管理處分自己財產之
    能力）：無法自行購物，因爲無語言能力也無行動能力，不
    會計算該找回之零錢、無法做個位數與兩位數字之加減計算
    、無法辨識不同錢幣、紙鈔之幣值，不會做不同紙鈔兌換之
    計算、不會到金融機構辦理存款提款、不知如何保管與儲存
    自己之財物，完全無處理財產之能力。⒊社會性：無職業功
    能、無社交功能、無法自行搭乘或使用大眾交通工具、無法
    自行認路回家、無自我安排休閒活動之功能。㈢鑑定結果：
    個案各項功能退化嚴重，生活完全無自理能力，必須長期依
    賴家人、醫療或養護機構照顧，目前已處於重度失智狀態，
    因而導致個人之認知功能嚴重失能，爲意思表示或受意思表
    示或辨識其意思表示效果之能力幾乎完全喪失，可以判定爲
    無意思能力，無法獨力處理個人法律事務與從事個人財務管
    理，也無法主張或維護個人權益，應該已達監護宣告之標準
    。㈣鑑定結果：有老年失智症、重度、出血性腦中風，爲意
    思表示或受意思表示或辨識其意思表示效果之能力 完全不
    能。㈤預後及回復之可能性：個案之⒈老年失智症，重度。⒉
    出血性腦中風疾病因爲阿茲海墨症屬於慢性疾病，此外個案
    腦中風後腦部受損極爲嚴重，個案已高齡85歲，復原能力薄
    弱，預估個人功能會隨著年齡老化而逐漸退化，預期其疾病
    之預後不佳，回復機會不大等情，有屏安醫療社團法人屏安
    醫院111年7月7日屏安管理字第1110002110號函附之精神鑑
    定報告書1 份在卷可憑。本院綜合上情及鑑定結果認相對人
    確因精神障礙（重度失智狀態），致完全不能為意思表示或
    受意思表示或辨識其意思表示效果之程度，故聲請人聲請對
    相對人為監護之宣告，為有理由，應予准許。
四、次查，聲請人為相對人之子，相對人之配偶劉祖春、兒子劉
    德證、孫子劉凡奕、媳婦林秀真、蘇淑君均同意由聲請人擔
    任監護人，有親屬會議紀錄、同意書足憑，可見相對人至親
    認同由聲請人擔任監護人，是由聲請人負責護養及照顧相對
    人並管理其財產，最能符合相對人之利益，尚無選任程序監
    理人評估監護人選之必要，爰選定聲請人為監護人。另依前
    揭規定，法院於選定監護人時，應同時指定會同開具財產清
    冊之人，及依民法第1113條準用同法第1099條之規定，監護
    開始時，監護人對於受監護人之財產，應依規定會同遺囑指
    定、當地直轄市、縣（市）政府指派或法院指定之人，於2 
    個月內開具財產清冊，並陳報法院。為使聲請人得於期限內
    開具財產清冊並陳報法院，並衡酌關係人劉德證為相對人之
    兒子，其願意會同開具財產清冊，有前揭親屬會議紀錄、同
    意書在卷足稽，爰併指定關係人劉德證為會同開具財產清冊
    之人。
五、依家事事件法第164 條第2 項，裁定如主文。
中　　華　　民　　國　 111    年　  7　  月　　20 　　日
                        家事法庭法  官　林美靜
以上正本係照原本作成。
如不服本裁定，應於送達後10日內向本院提出抗告狀，並繳納抗
告費新臺幣1,000 元。
中　　華　　民　　國　 111    年　  7 　 月　　20   　日
                                書記官　張巧筠